最　高　行　政　法　院　裁　定
　　　　　　　　　　　　　　　　　　 96年度裁字第01446號
再 審原 告　甲○○
　　　　　　乙○○
　　　　　　丙○○
再 審被 告　財政部臺灣省北區國稅局
代　表　人　丁○○
上列當事人間因遺產稅事件，再審原告對於中華民國94年2月25
日本院94年度判字第220號判決，提起再審之訴，本院裁定如下
：
　　主  文
再審之訴駁回。
再審訴訟費用由再審原告負擔。
　　理　由
一、按再審之訴，應以訴狀表明再審理由及關於再審理由並遵守
    不變期間之證據，為行政訴訟法第277條第1項第4款所明定
    。所謂表明再審理由，必須指明確定終局判決有如何合於行
    政訴訟法第273條所定再審事由之具體情事，始為相當，倘
    未表明再審事由之具體情事而提起再審之訴，即屬不合法。
二、本件再審原告丙○○之夫即被繼承人余樟山於民國（下同）
    88年10月21日死亡，繼承人等（如附表所示）於89年4月12
    日辦理遺產稅申報，案經再審被告核定遺產總額為新臺幣（
    下同）246,523,534元，淨額為229,605,334元，應納稅額10
    0,295,667元。如附表所示繼承人等不服，主張被繼承人所
    遺臺北縣樹林市○○段621、622、623地號及鎮前段498、51
    5地號等5筆土地（以下合稱系爭土地(一)）為農業用地，應自
    遺產總額中扣除，免徵遺產稅，及臺北縣樹林市鎮○段498
    地號土地（下稱系爭土地(二)）應列入夫妻剩餘財產差額分配
    請求權範圍內計算扣除等語，申請復查結果未獲變更，遂循
    序提起行政訴訟，並於原審臺北高等行政法院選定再審原告
    甲○○、乙○○及丙○○等3人為當事人，遭原審以91年度
    訴字第5065號判決（下稱原判決）駁回。再審原告不服，提
    起上訴，經本院以94年度判字第220號判決（下稱原確定判
    決）駁回上訴確定。再審原告不服，乃以原確定判決有行政
    訴訟法第273條所定再審事由，提起再審之訴。
二、本院原確定判決略以：(一)依司法院釋字第566號解釋意旨，
    係以土地雖經依法編定為非農業使用，惟如「於其所定之使
    用期限前」，仍繼續為從來之農業使用者，應能適用75年1
    月6日修正公布之農業發展條例第31條（相當於本件行為時
    遺產及贈與稅法第17條第1項第6款）免徵遺產稅或贈與稅之
    規定，可知係以變更編定後不能依變更後之地目使用而合法
    仍供農業使用者為限。惟農業用地經編定為非農業用地，如
    已不得供其他用途之使用，竟仍作農業使用，即非合法供農
    用，自無該解釋之適用。系爭土地(一)為已可按使用分區工業
    區請領建築執照之地區，再審原告不為建築使用，而仍作為
    農業使用，尚非合法供農用，核與行為時遺產及贈與稅法第
    17條第1項第6款免徵遺產稅之規定不符。原判決業已敘明本
    案情形與司法院釋字第566號解釋有間，並對再審原告在原
    審之主張如何不足採等事項詳予論斷，再審原告指摘原判決
    違背上開司法院解釋及理由矛盾云云，均無足採。又系爭土
    地(二)係被繼承人與再審原告丙○○於婚姻關係存續中之40年
    11月9日因買賣取得，惟當時尚無民法第1030條之1規定，該
    土地自不應列入剩餘財產，再審原告不得請求分配其差額。
    又該土地於被繼承人死亡前2年內贈與其配偶即再審原告丙
    ○○，原處分依行為時遺產及贈與稅法第15條第1項第1款規
    定併入遺產總額，亦無違誤。再審原告仍執詞主張系爭土地
    (二)應列入剩餘財產差額分配請求權之範圍，經核係其個人一
    己之見，自無足採。原判決並無違背法令，而以原確定判決
    駁回再審原告之上訴。
三、再審原告再審意旨略謂：(一)原確定判決以系爭土地(一)在繼承
    發生時為已可按使用分區「乙種工業區」請領建築執照之地
    區，再審原告仍為農業使用，依土地法第82條規定，自難謂
    其「仍係合法供農使用」，本案情形與司法院釋字第566號
    解釋有間云云，原確定判決認事用法顯有違誤。(二)系爭土地
    (一)57年4月25日發布為工業區之都市計畫書時，相關法規並
    無「農業用地」一詞，至62年農業發展條例制定公布，首見
    「農業用地」之定義，其後平均地權條例、土地稅法、遺產
    及贈與稅法等相關法規沿用，迄繼承發生時（88年10月21日
    ）繼續經營農業生產，與農業用地之使用管制及遺產稅減免
    法制並無不合，得享遺產稅減免。原確定判決謂系爭土地(一)
    非合法供農用，與司法院釋字第566號解釋有間，無該解釋
    之適用乙節，原確定判決曲解法令，適用法規顯有錯誤。(三)
    再審原告乙○○於93年間先後檢附農業用地之遺產稅減免立
    法紀錄等證物，遞呈補充理由狀，釋明有關農業用地減免遺
    產稅之法制沿革，及77年6月15日本院庭長評事聯席會議決
    議等，原確定判決未見敘明未斟酌之理由等語。
四、本院查：再審意旨僅謂57年4月25日發布為工業區之都市計
    畫書時，相關法規並無「農業用地」一詞，至62年農業發展
    條例制定公布，首見「農業用地」之定義，其後平均地權條
    例、土地稅法、遺產及贈與稅法等相關法規沿用，迄繼承發
    生時（88年10月21日）繼續經營農業生產，與農業用地之使
    用管制及遺產稅減免法制並無不合，得享遺產稅減免等語，
    就原確定判決適用司法院釋字第566號解釋所表示之見解，
    有如何錯誤，並未具體表明，其逕指摘原確定判決謂系爭土
    地(一)非合法供農用，與司法院釋字第566號解釋有間，無該
    解釋之適用乙節，曲解法令，適用法規顯有錯誤云云，即屬
    未表明再審事由之具體情事而提起再審之訴，即屬不合法。
    又再審意旨所稱原確定判決未見敘明未斟酌之理由一節，核
    非屬行政訴訟法第法第273條所定再審事由，無從據以提起
    再審之訴。從而，本件再審之訴既不合法，即應予駁回。
五、依行政訴訟法第278條第1項、第104條、民事訴訟法第95條
    、第78條，裁定如主文。
中　　華　　民　　國　　96　　年　　7　　 月　　5　　 日
                  第五庭審判長法  官　林　茂　權
                              法  官  楊  惠  欽
                              法  官  鄭　忠　仁
                              法  官　黃　本　仁
                              法  官　吳　東　都
以  上  正  本  證  明  與  原  本  無  異
中　　華　　民　　國　　96　　年　　7　　 月　　5　　 日
　　　　　　　　　　　　　　　書記官　莊　俊　亨
附表：
┌───────┬─────────┬──────────┐
│　繼　承　人　│   繼  承  人     │     繼　承　人   　│
├───────┼─────────┼──────────┤
│　余　永　成  │   余　國　頌     │丙○○（即再審原告）│
├───────┼─────────┼──────────┤
│  余　三　和  │   楊　余　美     │甲○○（即再審原告）│
├───────┼─────────┼──────────┤
│  余　春　河  │   藍　余　哖     │乙○○（即再審原告）│
├───────┼─────────┼──────────┤
│  余　啟  源  │   余　玉　枝     │                    │
├───────┼─────────┼──────────┤
│  余　坤　益  │   余　秀　琴     │                    │
└───────┴─────────┴──────────┘
